臺灣板橋地方法院刑事判決　　　　　　　　　　　　　九十三年度交訴字第四三號
　　公　訴　人　臺灣板橋地方法院檢察署檢察官
　　被　　　告　甲○○
　　被　　　告　乙○○
　　右一被告之
　　選任辯護人　林長泉律師
　　　　　　　　徐光佑律師
右列被告因過失致死等案件，經檢察官提起公訴（九十三年度偵字第四八一八號、第
九七二○號），本院於準備程序進行中，被告就被訴事實為有罪之陳述，經告知被告
簡式審判程序之旨，並聽取當事人之意見後，裁定進行簡式審判程序，判決如左：
    主  文
甲○○服用酒類，不能安全駕駛動力交通工具而駕駛，處有期徒刑參月；又從事業務
之人，因業務上之過失致人於死，處有期徒刑壹年。應執行有期徒刑壹年壹月。
乙○○因過失致人於死，處有期徒刑陸月，如易科罰金，以參佰元折算壹日。緩刑貳
年。
    事  實
一、甲○○平日以屠宰及駕駛車輛運送鵝隻為主要業務，為從事業務之人，又其明知
    所領之普通小型車駕駛執照業於民國九十年九月四日起至九十一年九月三日止易
    處逕註，且尚未重新考照，其應不得駕駛車輛，竟於九十二年十月十八日晚上六
    時至七時許，在桃園縣新屋鄉○○路○段五五九號張淑慧之住處飲用米酒二瓶後
    ，已處於不能安全駕駛動力交通工具之狀態，竟仍駕駛車號八Ｋ─○六四五號自
    小貨車載運一批鵝隻並搭載送貨員張淑慧，於十九日凌晨零時十分許，自桃園縣
    新屋鄉○○○○○道三號高速公路北上方向行駛時，於同日一時四十分許，行經
    該路北向四十八公里六一六公尺處（台北縣三峽鎮路段）之中內側車道時欲變換
    至外側車道，本應注意變換車道應注意保持安全距離、間隔及右後方是否有直行
    車，而依當時情形，又無不能注意之情事，竟疏未注意右後方來車即貿然變換車
    道，適有乙○○駕駛車號Ｖ四─九九九七號自小客車，行駛於甲○○所駕駛之自
    用小貨車後方，因上開自用小貨車車速較慢，乙○○欲變換車道超車，其本應注
    意車前狀況並隨時採取必要之安全措施及保持安全距離及間隔，而依當時情形，
    亦無不能注意之情事，竟疏未注意前方自小貨車之動態即貿然變換車道超車，致
    所駕駛之自小客車左前方車頭，撞擊甲○○所駕自小貨車右後側，甲○○所駕駛
    之上開自小貨車往右側失控衝出護欄而旋轉翻覆掉落至路肩斜坡，致乘坐在自用
    小貨車右助手座之張淑慧摔落至外側路肩車道上因顱底及頸椎骨折、創傷性神經
    性休克而送醫不治死亡。甲○○於上址遭警查獲時，而警方於同日三時二十二分
    許許對甲○○進行酒精濃度測試，測得其吐氣所含酒精濃度值達每公升零點六七
    毫克，而查悉上情。
二、案經張淑慧之夫丙○○訴請暨國道公路警察局第六警察隊報請暨臺灣板橋地方法
    院檢察署檢察官相驗後偵查起訴。
    理  由
一、右揭事實，業據被告甲○○、乙○○迭於警詢、偵查及審理時坦承不諱，並有被
    告甲○○之吐氣酒精濃度測定紙乙張、酒後駕車案件測試觀察紀錄表、道路交通
    事故現場圖、道路交通事故調查報告表（一）（二）、台北縣政府警察局舉發違
    反道路交通管理事件通知單暨被告甲○○之查詢汽車駕駛人持有駕照資料單、現
    場照片二十六幀、臺灣省臺北縣區行車事故鑑定委員會九十三年二月十三日北鑑
    字第九二二○○二號鑑定意見書、台灣省車輛行車事故覆議鑑定委員會九十三年
    五月十一日府覆議字第九三一○二六五號函附卷可稽。又被害人張淑慧確因本件
    車禍致顱底及頸椎骨折、創傷性神經性休克而送醫不治死亡等情，亦經臺灣板橋
    地方法院檢察署檢察官率同法醫相驗屬實，有勘驗筆錄、相驗屍體證明書、驗斷
    書各一份在卷可稽。
二、按汽車在行駛途中，不得驟然或任意變換車道，如欲超越前車或變換車道時，應
    顯示方向燈告知前後車輛，並保持安全距離及間隔，方得超越或變換車道；變換
    車道時，應讓直行車先行，並注意安全距離及駕駛人應注意車前狀況，並隨時採
    取必要之安全措施，高速公路交通管制規則第十一條、道路交通安全規則第九十
    八條第一項第六款、第九十四條第三項分別定有明文。被告甲○○、乙○○駕車
    自應注意上述道路交通安全規則之規定，又依附卷之交通事故調查表所載，本件
    肇事時、地之天候晴、夜間無照明、柏油路面、路況乾燥無缺陷、無障礙物、視
    距良好，則肇事當時，被告二人亦無不能注意之情事，其竟疏未注意及此，而貿
    然變換車道、超車，致上開自用小客車撞擊上開自用小貨車，而使上開自用小貨
    車之乘客即被害人張淑慧摔落至外側路肩車道而死亡，其等有過失甚明，被告二
    人並已於本院審理時坦承不諱；又被害人張淑慧確因本件車禍致死，則被告二人
    之過失行為與被害人死亡間，自有相當因果關係，被告二人犯行洵堪認定，應予
    依法論罪科刑。
三、按刑法第二百七十六條第二項所謂「業務」，係指以反覆同種類之行為為目的之
    社會活動而言，又從事業務之人，對於一定危險之認識能力，較一般人為強，故
    法律上課以較高之注意義務，易言之，其避免發生一定危險之期待可能性亦較常
    人為高，故其違反注意義務之可責性自亦較重，本件被告甲○○係以駕駛車輛運
    犯刑法第一百八十五條之三服用酒類不能安全駕駛動力交通工具而駕駛罪、同法
    第二百八十四條第二項前段之業務過失傷害罪，又汽車駕駛人，無駕駛執照駕車
    、酒醉駕車，因而致人受傷或死亡，依法應負刑事責任者，加重其刑至二分之一
    ，道路交通管理處罰條例第八十六條第一項定有明文，被告甲○○無照駕駛汽車
    、酒醉駕車，就其所犯業務過失致死犯行，爰依法加重其刑。又被告甲○○所犯
    上開二罪，犯意個別，罪名互殊，應分論併罰。另被告乙○○所為，係犯同法第
    二百七十六條第一項之過失致人於死罪。爰審酌被告甲○○明知酒後駕車對一般
    往來之公眾及用路人皆具有高度危險性，仍於服用酒類後之吐氣酒精濃度達每公
    升零點六七毫克，已處於不能安全駕駛動力交通工具之狀態仍駕駛車輛，並發生
    交通事故，致被害人張淑慧死亡，兼衡被告甲○○無照駕駛及過失程度（被告甲
    ○○駕駛自小貨車，變換車道未注意右後來車，為肇事次因，見前開覆議鑑定委
    員會函文），迄未賠償被害人家屬損失，被告乙○○之過失程度（被告乙○○駕
    駛自小客車，變換車道超車時疏未注意車前動態，為肇事主因，見前開覆議鑑定
    委會函文）、被告二人均一時不慎，致有本件犯行，被告二人肇事後並未逃逸，
    且坦承犯行，被告乙○○並已與被害人家屬達成民事和解，此有和解書影本一份
    在卷可按，被告二人犯後態度堪稱良好及公訴人具體求刑之意見等一切情狀，分
    別量處如主文所所示之刑，被告甲○○部分並定其應執行之刑，被告周勇明部分
    並諭知易科罰金折算標準，以示懲儆。又被告乙○○未曾受有期徒刑以上刑之宣
    告，有臺灣高等法院被告全國前案紀錄表一份附卷可按，其因一時不慎，致罹本
    件犯行，經此偵審教訓自應知所警惕，信無再犯之虞，且與被害人家屬達成民事
    和解，是所宣告之刑，本院認以暫不執行為適當，併予緩刑二年，以勵自新。
據上論斷，應依刑事訴訟法第二百九十九條第一項前段，道路交通管理處罰條例第八
十六條第一項，刑法第一百八十五條之三、第二百七十六條第一項、第二項、第四十
一條第一項前段、第五十一條第五款、第七十四條第一款，罰金罰鍰提高標準條例第
一條前段、第二項，判決如主文。
本案經檢察官蘇揚旭到庭執行職務。
中　　　華　　　民　　　國　　九十三　　年　　　九　　　月　　 十三 　　日
                              臺灣板橋地方法院交通法庭
                                      法  官  陳  明  珠
右正本證明與原本無異
如不服本判決應於送達後十日內向本院提出上訴狀
                                      書記官  陳  慧  儷
中　　　華　　　民　　　國　　九十三　　年　　　九　　　月　　 十三 　　日
附錄本案論罪科刑法條全文：
刑法第二百七十六條第二項
因過失致人於死者，處二年以下有期徒刑、拘役或二千元以下罰金。
從事業務之人，因業務上之過失犯前項之罪者，處五年以下有期徒刑或拘役，得併科
三千元以下罰金。
交通管理處罰條例八十六條第一項
汽車駕駛人，無駕駛執照駕車、酒醉駕車、吸食毒品或迷幻藥駕車、行駛人行道或行
經行人穿越道不依規定讓行人優行通行，因而致人受傷或死亡，依法應負刑事責任者
，加重其刑至二分之一。
汽車駕駛人，在快車道依規定駕車行駛，因行人或慢車不依規定，擅自進入快車道，
而致人受傷或死亡，依法應負刑事責任者，減輕其刑。
